臺灣高等法院民事判決　　　　　　　　92年度上更(二)字第15號
上　訴　人　戊○○
　　　　　　己○○
　　　　　　乙○○
共　　　同
訴訟代理人　劉添錫律師
被　上訴人　甲○○
　　　　　　丁○○
　　　　　　丙　○
上　二　人
訴訟代理人　余鐘柳律師
複　代理人　蔡馥宇律師
被　上訴人　庚○○
上列當事人間請求拆屋還地等事件，上訴人對於中華民國86年10
月23日臺灣士林地方法院85年度訴字第895號第一審判決提起上
訴，經最高法院第二次發回更審，上訴人並為訴之追加，本院於
94年8月23日言詞辯論終結，判決如下：
    主  文
上訴及追加之訴均駁回。
第二審及發回前第三審訴訟費用，均由上訴人負擔，追加之訴訴
訟費用，由上訴人負擔。
    事實及理由
一、被上訴人甲○○未於言詞辯論期日到場，核無民事訴訟法第
    386條所列各款情形，爰依上訴人之聲請，由其一造辯論而
    為判決。
二、上訴人於原審起訴聲明：請求甲○○拆除原判決附圖所示Ａ
    部分面積7平方公尺地上房屋、土地返還及給付新台幣（下
    同）6,875元及加付起訴狀繕本送達翌日起之法定利息。請
    求庚○○、黃忠興將原判決附圖所示Ｂ部分面積34平方公尺
    地上房屋拆除、土地返還及給付3萬1,059元及加付同上法定
    遲延利息。請求丁○○、丙○應將原判決附圖Ｃ部分面積
    130平方公尺之地上房屋及Ｄ部分面積1平方公尺之棚架拆除
    ，交還土地，並給付11萬9,668元暨加付同上法定遲延利息
    。上訴本院後，在本院聲明略為：甲○○應將附圖（即92年
    5 月12日複丈成果圖）所示Ｅ部分面積3平方公尺地上房屋
    拆除、交還土地及自83年1月1日起至拆除房屋日止每年給付
    1,277元，庚○○應將同上附圖所示Ｆ部分面積40平方公尺
    地上房屋拆除、交還土地及同上期間內每年給付1萬0,032元
    （原審黃忠興之繼承人即承受訴訟人吳麗卿、黃亞婷2人業
    經上訴人撤回，見本院上更(二)字卷1宗第97頁），丁○○、
    丙○應將同上附圖所示Ｉ、Ｔ、Ｌ、Ｍ部分面積合計195平
    方公尺地上房屋拆除（含雨庇）、交還土地及給付44萬1,96
    3元及自92年4月23日起至房屋拆除日止，每年給付7萬1,253
    元之損害金，核係未變更訴訟標的下所為應受判決事項聲明
    之減縮（甲○○部分）及擴張（庚○○及丁○○、丙○部分
    ），依民事訴訟法第446條第1項但書準用255條第1項第3款
    規定，核無不合，應予准許。
三、上訴人於原審起訴主張略以：坐落台北縣八里鄉○○里○段
    蛇子形小段6之11、38之11及38之6地號土地（下稱系爭土地
    ）為伊等所共有，被上訴人庚○○、黃忠興、丁○○、丙○
    （下稱丁○○等二人）及甲○○無任何正當權源，依序在其
    上如原判決附圖所示Ｂ、Ｃ及Ｄ、Ａ部分為興建房屋及搭蓋
    棚架等使用。又被上訴人長期無權占有系爭土地，獲有相當
    於租金之不當得利，使上訴人自83年1月1日起至85年6月30
    日止，受有按其占用面積申報地價總額年息10％計算金額之
    損害等情，爰依民法第767條及第179條規定，求為命被上訴
    人甲○○拆除如原判決附圖A部分土地上之房屋，並給付上
    訴人新台幣（下同）6,875元及自起訴狀繕本送達翌日起至
    清償日止按年息5％計付利息；被上訴人黃忠興及庚○○拆
    除如原判決附圖B部分土地上之房屋，並給付上訴人3萬
    1,059 元及自起訴狀繕本送達翌日起至清償日止按年息5％
    計付利息；被上訴人丁○○及丙○拆除如原判決附圖C部分
    土地上之房屋及D部分之棚架，並給付上訴人11萬9,668元及
    自起訴狀繕本送達翌日起至清償日止按年息5％計付利息之
    判決暨准供擔保為假執行之宣告，原審為上訴人敗訴判決，
    上訴人不服，提起上訴，於本院聲明：(一)原判決廢棄；(二)上
    廢棄部分，被上訴人甲○○應將坐落台北縣八里鄉○里○段
    蛇子形小段6之11地號內如92年5月15日台北縣淡水地政事務
    所土地複丈成果圖（下稱系爭複丈圖）所示E部分面積3平方
    公尺土地上之台北縣八里鄉○○村○○路42號房屋拆除，將
    土地返還上訴人，並自83年1月1日起至房屋拆除之日止，每
    年給付上訴人1萬032元之損害金；(三)被上訴人庚○○應將坐
    落台北縣八里鄉○里○段蛇子形小段38之6地號內如系爭複
    丈圖所示F部分面積40平方公尺土地上之台北縣八里鄉○○
    村○○路41號房屋拆除，將土地返還上訴人，並自83年1月1
    日起至房屋拆除之日止，每年給付上訴人1萬032元之損害金
    ；(四)被上訴人丁○○及丙○應將坐落台北縣八里鄉○里○段
    蛇子形小段38之6地號內如系爭複丈圖所示I、J、L、M部分
    面積195平方公尺土地上之台北縣八里鄉○○村○○路40號
    房屋拆除，將土地返還上訴人，並給付上訴人44萬1,963元
    及自92年4月23日起至房屋拆除之日止每年給付上訴人7萬
    1,253 元之損害金。（至本院前審判命被上訴人甲○○、庚
    ○○等三人及丁○○等二人應分別拆屋還地，並依序給付上
    訴人3,438元、1萬5,530元、5萬9,834元之本息部分，而駁
    回上訴人其餘不當得利之本息請求，因該駁回部分不得聲明
    不服，業已確定，附此敘明。）
四、被上訴人則以：被上訴人與原地主許敏欣、許敏忠（下稱許
    敏欣等二人）間有不定期租賃關係存在，依民法第425條買
    賣不破租賃之規定，嗣後將系爭土地賣予上訴人，租賃契約
    並不因而終止，被上訴人自非無權占有。被上訴人庚○○、
    丁○○及丙○各以買受之土地50坪與上訴人之系爭土地簽訂
    合建房屋契約，仍有效存在，上訴人要求被上訴人拆屋還地
    ，於法即屬無據。此外，上訴人在簽訂合建契約前，明知被
    上訴人係基於不定期租賃契約使用系爭土地，且以房屋之基
    地作為買賣標的物，委託上訴人購買土地，上訴人未依約將
    房屋之基地移轉登記予被上訴人，已涉違約，被上訴人亦得
    依法請求上訴人將其所購系爭土地移轉登記予被上訴人，使
    房屋與基地合，而上訴人在未依合建契約興建房屋並交付
    被上訴人之情形下，即提起本件訴訟，顯屬違反民法第148
    條「行使權利應依誠實及信用方法」之規定，至甲○○雖與
    上訴人解除合建契約，然上訴人仍有使房屋與基地所有權之
    占有，回復一致之義務等語，資為抗辯，並於本院聲明：上
    訴駁回。
五、上訴人主張系爭土地即八里鄉○里○段蛇子形小段6之11、
    38之11、38之6等3筆土地為上訴人所共有，業據其提出土地
    登記謄本3件為憑（見原審卷第10至第21頁），而被上訴人
    之房屋分別為八里鄉龍源村龍形42號、41號、40號分別占用
    上訴人所有上開6之11、38之6等地號，亦經本院履勘現場查
    明屬實，並由淡水地政事務所測繪複丈成果圖在卷可憑（見
    本院上更(二)字卷第1宗第69至第72頁，第75頁至第76頁），
    復有上開房屋之現場照片在卷可稽（見同上卷第94頁至96頁
    ），茲應審究者厥為被上訴人所有房屋是否有占用權源？
六、經查系爭6之11地號土地原係訴外人許敏欣、許敏忠2人共有
    ，應有部分二分之一，於70年8月20日以買賣為原因，移轉
    所有權登記於上訴人乙○○，乙○○復於79年8月27日以買
    賣為原因移轉應有部分各三分之一於上訴人己○○、戊○○
    。而系爭38之6、38之11地號均係由原38地號分割而出，原
    所有權人同為許敏欣、許敏忠等2人，79年4月20日以買賣為
    原因移轉予乙○○，復於79年8月7日由乙○○各移轉應有部
    分三分之一於己○○、戊○○，此有前揭土地登記謄本3件
    可考，而甲○○主張其父林樹根就系爭38地號土地與原地主
    許敏欣等人有不定期租賃關係，業據其提出56、61、62年租
    金收據3紙為憑（見原審卷第72頁、73頁正、背），且有戶
    籍謄本1件可佐（見原審卷第232、233頁），而庚○○主張
    世居於龍形41號，其先輩一直繳交基地租金於許敏欣等所有
    人，亦據其提出38年至58年租金收據4紙、戶籍謄本2件在卷
    可憑（見原審卷第100頁至第107頁）（收據中「黃招」為庚
    ○○之父，「黃石」、「黃照」與「黃招」台語發音均諧同
    ），經核閱前揭租金收據均記載基地地號為蛇子形段第38號
    等情甚為明確，應無可疑。丁○○等人雖未能提出租金收據
    ，惟據證人林吳阿葉於本院結證所述：丁○○現住房屋原係
    伊公公所蓋，地係伊公公向乙○○祖父所租，嗣後售予丁○
    ○、丙○2人，出售時有說地是租來的，乙○○有向他們收
    租2、3次等語（見本院上更(二)字卷第1宗第131頁至第133頁
    ），且有丁○○等戶籍謄本1件可佐（見同上卷第116頁），
    參酌上訴人曾於86年12月23日以存證信函致被上訴人甲○○
    、丁○○、丙○、庚○○等催繳租金等情（見本院上字卷第
    50頁至第57頁），復參酌證人李福春所證述：我有租乙○○
    的地，被上訴人等也有租乙○○他們的地，乙○○第1次選
    村長時向我們全部租用的人說若選上村長，不收租金，說完
    就沒收租金等語（見本院上字卷第71頁背）及證人陳國富所
    述：被上訴人等有租他們住的地方的土地，乙○○有無說選
    上村長不收租金就並沒有親耳聽到，乙○○做了三任村長，
    一任代表主席，還未開始再收租金就打官司等語（見本院上
    字卷第72頁），乙○○自陳：我是土地管理人，我第1次選
    村長是67年等語（同上卷第72頁背），原地主許敏欣亦證述
    ：乙○○當村長時直到現在都沒有收租金，當時我有同意若
    他們要買地，不收租金也沒關係等語（見同上卷第82頁背）
    ，足證被上訴人就系爭土地與原地主，均有租賃關係，依土
    地登記簿謄本所載，上訴人雖承買系爭土地，基於買賣不破
    租賃之法則，應承受租賃關係，要無疑義。
七、次查庚○○於77年5月25日由乙○○任見證人向原地主許敏
    欣等買受同段第38地號土地50坪於79年4月25日收足尾款之
    事實，有不動產買賣契約書1件可憑（見原審卷第173頁至第
    174頁），又乙○○於79年4月25日將其所有同段6之54、6之
    55、6之56、6之57號等4筆土地移轉於被上訴人甲○○、丁
    ○○、丙○、黃忠興（即庚○○已亡故之子）及訴外人侯朝
    旺（庚○○兄弟）之子侯忠銘、陳銀鎗等事實，亦有土地所
    有權移轉契約書1件（公契）及土地登記謄本3件在卷可稽（
    見原審卷第143頁至第151頁，第157、第158頁），另原地主
    許敏欣等人於同日，亦將同段第38之4、38之5、38之7、38
    之8、38之9、38之10等6筆土地售於被上訴人等同上6人，有
    土地移轉所有權契約書（公契）1件可考（見原審卷第159、
    第160頁），且有已移轉登記之土地登記謄本7件在卷可參（
    嗣同上6筆土地合併為38之4地號，參見原審卷第112頁至第
    127頁），此情參酌被上訴人甲○○、丁○○、丙○及黃忠
    興（由其兄黃忠貴簽約約定將來黃忠興、黃忠貴各分一間，
    見原審卷第236頁背）於79年4月16日、79年6月6日，分別與
    建商戊○○各就同上段第38之7、38之8、38之9、38之10等4
    筆土地簽訂房屋合建契約書3件暨丁○○、丙○復於81年7月
    23日就同段第38之4、第6之54、6之55地號土地與戊○○簽
    立合建契約書1件（見本院上字卷第136頁至第147頁及本院
    上更(二)字卷第1宗第100頁至第103頁），復斟酌丁○○、丙
    ○所提出房屋合建規劃圖（本院上更(二)字卷第1宗第115頁）
    ，顯見被上訴人等均係以其所有房屋所占用基地欲與上訴人
    之共有之38之6及6之11地號合建房屋因而逐漸承購周邊土地
    ，要無疑義。此對照乙○○於甲○○與戊○○另案履行契約
    之訴訟中（原審80年訴字第303號）陳證：6之54、6之55土
    地原來是我的，去年我將該土地售於甲○○、黃忠興、丙○
    、丁○○、侯忠銘、陳銀鎗等人（原陳證係交換嗣當庭更正
    陳述為賣地），他們才有建築線，我也可以取得較完整之土
    地，當時甲○○有同意將6之54、6之55拿出來合建，他如果
    不同意，該建地就沒有建築線，根本無法合建等語（見原審
    卷第235頁背）及乙○○於本院所陳：庚○○、侯朝旺（為
    庚○○兄）各買50坪，當初5人共買250坪，1人50坪，簽約
    後有分割再合併，當初他們是要自己蓋，但因沒錢才和戊○
    ○合建先由戊○○付錢。當時很急，而且想要合建一定會拆
    除建物，就沒有侵占之事，誰知道後來沒有合建。當時只有
    庚○○、侯朝旺要買房子基地，丁○○、丙○是要配合庚○
    ○2人所以買庚○○旁邊的地，湊成完整一塊地，準備合建
    等語（法官問以甲○○等人買地是否買房子基地？為何不測
    量再買地時所答），益至明確。本院於92年5月12日履勘現
    場時，命地政事務所測量人員分別就合併後及合併前，測繪
    被上訴人所有建物坐落基地之地號，經比對被上訴人所買受
    基地之位置與合併前房屋基地可知：(1)丁○○、丙○所有房
    屋除第38之10地號5平方公尺，係其買受土地範圍內（即該
    圖合併前即代號Ｏ部分），其餘大都在38之6地號內，可佐
    證前引乙○○所述：丁○○、丙○配合庚○○等人，買受旁
    邊土地，湊成一塊地，準備合建等語，應實非虛。且乙○○
    復於本院陳述：5個人除丙○、丁○○、陳銀鎗原來使用範
    圍並沒有在250坪之內，其餘各自所購買的50坪，已經包括
    在他們原來使用的部分，但丙○、丁○○他們有說如果買的
    土地蓋好，就要拆掉舊的鴨寮還給他們，丙○、丁○○使用
    的是鐵皮屋、鴨寮等語（見本院上更(二)字卷1宗第49頁），
    足證丙○、丁○○因合建而買受其他基地，並未因買受旁邊
    土地，而有終止原來所租賃基地之意思，至為明確。(2)庚○
    ○之房屋部分基地坐落在第38之5地號內，部分在38之6地號
    ，部分占用第38之1地號，惟總坪數僅約24.8坪，並未超過
    50 坪（以合併前圖觀之），微論第38之5地號為其子黃忠興
    所承受以備合建之用，單以38之1地號而言（為原第38地號
    所分割而出），庚○○曾與侯朝旺買受其中各50坪，非惟有
    不動產買賣契約可稽（見原審卷第173頁），且據原地主許
    敏欣於侯朝旺、庚○○所涉竊佔罪刑事審理中（檢察官起訴
    竊佔地號為38之1）所陳：係要賣他們舊屋的基地，舊屋基
    地有租與被告，無正式租約，租了幾十年等語，核與當時證
    人乙○○所述：買38地號，買時未分割，現已分割，他們是
    買房子的地，是舊屋的地，是幾十年的舊房子等語相符，非
    惟有乙○○及許敏欣等訊問筆錄在卷可參，且有無罪確定之
    刑事判決1件可考（見原審卷第264頁、第265頁、第284至第
    294頁），許敏欣復於本院陳證：我們租給庚○○20坪，後
    來有擴建，我們返只是收20坪的租金，因我常出國就交給乙
    ○○管理，承租人有很多，他們都有擴建的情形，我就交給
    代書辦理，每人都買租地的坪數還有擴建的部分，代書如何
    分配土地我不清楚，我只知坪數對就好等語（見本院上字卷
    第82頁背），足見庚○○買受38地號內50坪基地，係為使原
    來租賃之舊屋（包括增建部分）享有獨立之土地所有權，何
    能謂因買受房屋基地反而使原基地之租賃權（即占用權源）
    消滅？顯然背乎其買受基地之契約目的，要無疑義。
八、庚○○雖以伊買受50坪土地未分割過戶等語，惟許敏欣於本
    院證稱：我38地號分割給他，資料都在林代書（已亡故）那
    裡等語（見本院上更(二)字卷第46頁）及於前審證述：代書如
    何分配土地我不清楚，後來為何他們買的不是房子坐落的土
    地我不清楚等語（見本院上字卷第82頁背），然乙○○即見
    證人於本院證述：庚○○透過我向許敏欣買土地，簽約時許
    敏欣才出面，庚○○為了他們租的土地，與其他人，一共5
    人買了250坪土地，要一起蓋等語（見本院上更(二)字卷第47
    頁），參酌以庚○○之子黃忠興名義受領登記之前揭6之54
    至6之57，38之4至38之10等10筆土地按應有部分五分之一計
    算，約得50坪等情（見本院上字卷第85、86頁庚○○所發存
    證信函），復參酌庚○○另一子黃忠貴於另案所證：土地登
    記為我弟弟黃忠興名義，但契約（指合建契約）是我簽的，
    將來我和我弟弟1人要分1間房子等語（見原審卷第236頁背
    ），顯見係將應移轉之土地登記為黃忠興名下，應無疑義，
    至何以如此，據乙○○於前揭竊佔案刑事庭陳證：是移轉6
    之54至6之57地號土地，這部分是我的，我與許敏忠換地，
    讓被告他們過路，許敏忠移轉38之4地號給被告，我與許敏
    忠換38之6地號土地號等語（見原審卷第285頁背訊問筆錄）
    ，參酌乙○○於甲○○與戊○○履行契約訴訟中所證：6之
    54、6之55土地是我賣給甲○○等6人，剛才說換地是說錯了
    ，因我將得的錢又去買38之6土地，就我而言，是換地等語
    （見原審卷第235、236頁背），足見係為合建房屋使被上訴
    人合建房屋取得建築線，整體規劃，才將庚○○原欲買受房
    屋基地登記為前揭6之54至6之57及38之4至38之10等土地，
    以備合建無疑。次查合建契約雖僅由戊○○1人出名訂約，
    然戊○○為系爭3筆土地之共有人之一，且乙○○於甲○○
    與戊○○履行契約之訴訟中，除到庭陳述外尚具狀補述：陳
    報人提供自己所有土地與甲○○、丙○、黃忠興等人共有之
    土地（即系爭蛇子形小段38之4、6之54、6之55地號)土地整
    體規劃，委由建商戊○○整地蓋房子，全部面積約490坪，
    其中甲○○等5人共250坪，餘則為陳報人所有，蓋9棟樓房
    （甲○○等5人分5棟，餘則為陳報人所有）等語，有乙○○
    之陳報狀1件及分配草圖1紙在卷可參（見原審卷第238頁、
    第239頁背），足見乙○○亦係以其所共有之基地提供參與
    合建，僅係由戊○○1人出面訂合建契約而已，益證本件系
    爭3筆土地均曾由共有人提供參與合建，要無疑義。庚○○
    原係欲買受舊屋基地，因欲合建，為配合整體規劃，乃受分
    配登記為非原舊屋基地之地號之土地，而乙○○等3共有人
    係受讓自許敏欣之土地，顯然因合建而知情，自應受此拘束
    ，何能反以舊屋占用38之6地號而主張無權占用？
九、甲○○占用6之11地號3平方公尺部分，雖非如租金收據所載
    係在38地號內，然依本院92年5月12日之履勘測繪複丈成果
    圖所示，甲○○之系爭房屋連同62年增建部分總數亦僅117
    平方公尺約35.4坪，依乙○○於本院所述：我是管理人，庚
    ○○、侯朝旺、甲○○的父親租的是他們住的房屋基地，根
    據以前的收據收150元就租15坪等語（見本院上字卷第72頁
    背），而甲○○父親林樹根所繳61年租金收據其金額375元
    （見原審卷第73頁背），以此推算約37.5坪，甲○○占用6
    之11之處係供浴廁水塔之用（見本院上更(二)字卷第69頁履勘
    筆錄），係緊靠原建物，並非獨立之地上物，此有照片可參
    （同上卷第94頁照片），且6之11地號土地原亦係許敏欣等
    人所有，是以此部分應係許敏欣等所有人所收租金之範圍內
    ，應無疑義，僅係租金收據地號未予詳載使然。況甲○○嗣
    後為舊房屋基地而買受前揭土地50坪，以供合建，惟因整體
    規劃而登記為第6之54至6之57、第38之4至第38之10地號，
    致未能使舊房子取得完全之基地權源，其情形亦如庚○○部
    分所述，參見前引乙○○之證詞可知，其買受基地係為使舊
    房屋有獨立使用權源，其買受基地之契約目的顯係在合建前
    使房屋基地權源有所依憑而非消滅房屋基地之使用權源，自
    非可逕認為因買受50坪土地致使原來租賃關係立即消滅。嗣
    甲○○與戊○○雖解除合建房屋契約（見原審卷第170頁）
    ，然解除契約僅合建契約失其效力，亦不溯及使原有租賃權
    消滅。
十、上訴人終止租約部分：
    上訴人於訴訟中主張被上訴人積欠租金達二期以上，以存證
    信函催告被上訴人限期5日內繳足租金，逾期終止租約，被
    上訴人丁○○、丙○各寄1,500元，甲○○寄1,875元，庚○
    ○、黃忠興寄1,500元於上訴人，然上訴人認為未繳足，乃
    以存證信函終止租約等情，雖據提出兩造存證信函4件為憑
    （見本院上字卷第50頁至第57頁），然查乙○○當土地管理
    人即曾表示當選村長即不收租金已如前述，原地主於87年5
    月28日於本院審理時復承認：乙○○當村長時直到現在都沒
    有收租金，當時我有同意若他們要買地不收租金也沒關係等
    語（見本院上字卷第82頁背），而被上訴人果已買受50坪土
    地，雖其地號未必盡與房屋坐落土地相符，然此係基於兩造
    間之合建契約使然，是上訴人是否受拘束而得繼續收租金，
    已非無疑。蓋因上訴人為土地所有人既繼受了租賃關係得收
    取租金，同時上訴人亦為合建契約之當事人，於合建契約之
    基礎下可能須拆除舊屋始能興建新屋，如此不免矛盾，參照
    上訴人於起訴前曾以存證信函催告黃忠貴、丁○○、丙○限
    期拆遷等情可知（見原審卷第24、25頁），理應有所約定，
    以資遵循，然合建契約內並無此特約。次觀之被上訴人之存
    證信函所示係依舊租金標準給付5年租金額，而上訴人則認
    為伊前函所催告者係積欠7年多租金，且被上訴人所繳租金
    額尚不足抵繳81年以前之欠租等語，顯見兩造非僅租金之起
    算點有爭執，且每期租金若干？亦有異詞，經查依原租金計
    收標準，租金收據上收150元即是租15坪，已據乙○○自承
    在卷（本院上字卷第72頁背面），而上訴人亦自承自買受該
    地以來，即未收取租金，遑論調整租金（被上訴人抗辯未有
    訴請法院調整租金情事，見本院上字卷第186頁書狀），依
    此標準，甲○○寄付5年租金1,875元（原375×5=1,875），
    應無不合，而庚○○占用基地共82平方公尺，相當25坪，即
    每坪約250元，庚○○寄付5年租金1,500元亦無不合，至於
    丁○○、丙○之基地195平方公尺相當59坪，以60坪計每年
    租金600元，5年租金額為3,000元，而丁○○、丙○各寄1,5
    00元當無不合。至收租之起算點微論許敏欣及乙○○自承停
    止收取租金並未限期，是以何時再起收原應有所通知，方能
    令承租人負遲延責任，蓋上訴人何時自原地主許敏欣處受讓
    土地所有權，承租人實未必確知。況上訴人先前復通知被上
    訴人拆遷地上物，已如前述。然上訴人先前迄未曾如此通知
    ，縱令以86年12月23日上訴人存證信函之起算日起算（即自
    上訴人買受該地為始點）計7年多租金未付，而被上訴人僅
    繳足5年，有達2年以上欠租情事，惟依司法院院字第3489號
    (三)解釋出租人基於土地法第103條第4款規定收回基地，仍應
    依民法第440條第1項規定，對於支付租金遲延之承租人定相
    當期限催告支付，承租人於期限內不為支付者，出租人方得
    終止租約，上訴人前揭存證信函充其量僅能證明被上訴人有
    欠租達2年以上之遲延情事而已，上訴人尚未定期催告即終
    止租約亦不合法。
十一、承前所述：被上訴人就各房屋占用基地之權源並未消滅，上
    訴人請求相當租金之不當得利亦屬無據。
十二、綜上所述：上訴人依民法第767條規定請求被上訴人拆除如
    上訴聲明之地上房屋、交還土地及依民法第179條請求相當
    租金之不當得利，均非正當有據。原審為上訴人敗訴判決，
    即無不合，上訴論旨仍執前詞指摘原判決不當聲明廢棄，並
    為訴之追加，均無理由。
十三、本件事證已臻明確，兩造其餘攻擊防禦方法及未經援用之證
    據，經審酌後認與本判決結果不生影響，爰不一一論述。
十四、據上論結，本件上訴及追加之訴均無理由，依民事訴訟法第
    463條、第385條第1項前段、第449條第1項、第78條、第85
    條第1項前段，判決如主文。
中　　華　　民　　國　　94　　年　　9 　　月　　6 　　日
              民事第十二庭審判長法  官  鄭雅萍
                                法  官  林恩山
                                法  官  吳謀焰
正本係照原本作成。
如不服本判決，應於收受送達後20日內向本院提出上訴書狀，其
未表明上訴理由者，應於提出上訴後20日內向本院補提理由書狀
（均須按他造當事人之人數附繕本）上訴時應提出委任律師或具
有律師資格之人之委任狀；委任有律師資格者，另應附具律師資
格證書及釋明委任人與受任人有民事訴訟法第466條之一第一項
但書或第二項（詳附註）所定關係之釋明文書影本。
中　　華　　民　　國　　94　　年　　9 　　月　　9 　　日
　　　　　　　　　　　　　　　　書記官  黃瑞芬
附註：
民事訴訟法第四百六十六條之一（第一項、第二項）：
對於第二審判決上訴，上訴人應委任律師為訴訟代理人。但上訴
人或其他法定代理人具有律師資格者，不在此限。
上訴人之配偶、三親等內之血親、二親等內之姻親，或上訴人為
法人、中央或地方機關時，其所屬專任人員具有律師資格並經法
院認為適當者，亦得為第三審訴訟代理人。
